臺灣高等法院刑事判決　　　　　　　　94年度上訴字第1659號
上　訴　人　臺灣基隆地方法院檢察署檢察官
上　訴　人
即　被　告　丙○○
被　　　告　乙○○
共　　　同
選任辯護人　林詮勝律師
上列上訴人因被告誣告案件，不服臺灣基隆地方法院93年度訴字
第290 號中華民國94年3 月18日第一審判決（起訴案號：臺灣基
隆地方法院檢察署92年度偵字第2760號），提起上訴，本院判決
如下：
    主  文
原判決關於丙○○部分撤銷。
丙○○意圖他人受刑事處分，向該管公務員誣告，處有期徒刑
月；緩刑貳年。
其餘上訴駁回。
    事  實
一、丙○○意圖使甲○○受刑事處分，而於民國91年7 月26日至
    臺灣基隆地方法院檢察署按鈴申告甲○○涉嫌恐嚇罪，並於
    91年8 月13日向臺灣基隆地方法院檢察署檢察官虛偽指訴：
    「甲○○於91年7 月26日，在基隆高中內向丙○○恫嚇稱：
    『要讓丙○○全家死的很難看，家破人亡』等語，致使丙○○心生畏懼」等情，而向有偵查犯罪職權之檢察官誣告甲○○犯罪。
二、案經甲○○訴請臺灣基隆地方法院檢察署檢察官偵查起訴。
    理  由
壹、有罪部分（即撤銷改判部分）
甲、認定犯罪事實之證據及理由：
一、被告丙○○於91年7 月26日向臺灣基隆地方法院檢察署按鈴
    申告甲○○涉嫌恐嚇罪，並於91年8 月13日臺灣基隆地方法
    院檢察署檢察官開庭偵查時補稱：「91年7 月26日甲○○在
    基隆高中內恐嚇我，說乙○○已經被解聘，怎麼還有臉回來
    ，說要讓我全家死得很難看，要讓我家破人亡，要讓乙○○
    一毛錢都領不到，當時我會害怕」云云（見91年度偵字第28
    21號偵查案（下同）第1 至5 頁、第9 頁、第95頁），而指
    稱告訴人甲○○為恐嚇之犯行，經臺灣基隆地方法院檢察署
    檢察官偵查後，認為難以單憑被告丙○○片面之指訴而為不
    利於告訴人甲○○之認定，於92年7 月7 日以91年度偵字第
    2821號為不起訴處分，業據本院調閱前開偵查案卷核閱屬實
    ，並有該不起訴處分書一份在卷可稽，合先敘明。
二、被告丙○○前開誣告犯行，業據告訴人甲○○指訴稱：「沒
    有恐嚇丙○○，是丙○○捏造事實誣告。91年7 月26日當天
    乙○○未經登記即進入基隆高中，後來乙○○不知何因就躲
    在廁所，陳依蔆通知我，我趕到學校去找乙○○的藏身處，
    怕發生意外，後來丙○○及女兒趕到學校，才知道乙○○躲
    在廁所，有質問丙○○為何沒有登記就進入校園，之後和丙○○在學校穿堂就吵起來，僅表示乙○○已被學校解聘為何
    還有臉到學校來」等語綦詳（見原審卷(一)第111、112頁），
    且依在場目擊之證人陳依蔆具結證稱：「91年7 月26日事發
    過程伊有看到，當天中午伊結束輔導課後，從二樓下來到一
    樓時發現乙○○坐在辦公室人事小姐位置打電話要告沈文進
    （人事室主任）瀆職，沈文進被鬧的沒辦法辦公，伊遂制止
    乙○○使用公務電話，後來乙○○跑到訓導處要教官易雅如
    保護她，易雅如教官表示要巡校園，一轉身乙○○就不見，
    我們找到四點多都找不到人，後來八堵分局所長來了，丙○○與女兒也趕到學校，他們在廁所找到乙○○，約10分鐘後
    丙○○、乙○○及其女兒一起出來，在穿堂上甲○○有跟丙○○說：『你身為政風主任，進校園應該依規定辦登記才能
    進來』，丙○○說『就是這樣要怎樣』，他們二人面對面，
    沒有打起來，沒有聽到甲○○對丙○○說『要讓丙○○全家
    死得很難看、家破人亡』的話」等語（見原審卷(一)第121 、
    122 頁、同上偵查卷第26、27頁）、目擊證人即被告之女謝
    孟儒亦結證稱：「當天伊與父親丙○○進校門口找媽媽（乙○○），結果在廁所發現乙○○，後來在穿堂上遇到甲○○
    ，甲○○說『沒申請怎可進學校』，伊父親表示『為了保護
    老婆才進來』，之後他們有口角發生，甲○○有說其自己將
    1個任教20多年的老師解僱很得意的話，還說丙○○是公車
    處政風室主任卻這樣，隨後伊有勸他們2人不要吵，就和父
    母一起離開學校，伊不記得有聽到恐嚇的話，不記得甲○○
    說過恐嚇的話」等語（見同上偵查卷第95頁）、在場之證人
    即同案被告乙○○亦證稱：「91年7 月26日當天，甲○○有
    說他替國家省了5、6百萬元，還向伊表示丙○○怎麼可以到
    學校救她，此外不記得其他言談。」等語（見同上偵查卷第
    11頁）。以上證人陳依蔆、謝孟儒及乙○○均證稱當天並未
    聽聞甲○○口出恐嚇言詞。而按證人謝孟儒為被告丙○○之
    女，乙○○則係丙○○之配偶，且為本案之起端者，若甲○○有出言恐嚇之言詞，謝孟儒及乙○○當無輕忽不聞之理，
    事後更無隱避此節之必要，然其二人於原審既證稱未聽聞到
    甲○○出言恐嚇之詞。尤證確無被告丙○○所指告訴人甲○○於91年7 月26日在基隆高中校內穿堂，對被告丙○○出言
    恫稱：「要讓丙○○全家死的很難看，家破人亡」之事實。
三、按刑法上之誣告罪，本不限於所告事實全屬虛偽，始能成立
    ，倘所告事實之一部分係出於故意虛構，仍不得謂非誣告，
    最高法院20年上字第307 號判例可供參照。本件被告丙○○
    與告訴人甲○○雖於91年7 月26日在基隆高中校內發生口角
    爭執，但告訴人甲○○僅有對被告丙○○表示乙○○已被學
    校解聘為何還有臉到學校來等語，並無出言恫稱：「要讓丙○○全家死的很難看，家破人亡」涉嫌恐嚇之事，被告丙○○顯有虛構事實意圖使甲○○受刑事處分，而向該管公務員
    誣告之犯行。本件罪證明確，被告丙○○之犯行堪以認定。
四、至公訴意旨固謂被告丙○○於91年7 月26日至臺灣基隆地方
    法院檢察署按鈴申告甲○○涉嫌恐嚇罪，並於91年8 月13日
    向臺灣基隆地方法院檢察署檢察官虛偽指訴所甲○○恐嚇之
    內容，尚包括「要讓丙○○之妻乙○○一毛錢都領不到」之
    語。然查，告訴人甲○○於原審以證人身分接受檢察官及辯
    護人之交互詰問時證稱：（問：你與丙○○口角過程中，是
    否有說過要讓乙○○一毛錢都領不到）有。因為在91年5 月
    日8 日解聘案已經教育部批准正式成立，依據法律的規定，
    乙○○當時（91年7 月26日）已領不到任何錢，除非乙○○
    照法定程序平反成功等語（見原審卷(一)第117 頁）。告訴人
    甲○○於91年7 月26日在基隆高中內，與被告丙○○發生爭
    執時，既有向丙○○出言稱「要讓乙○○一毛錢都領不到」
    ，則被告丙○○前向臺灣基隆地方法院檢察署申告甲○○恐
    嚇時，所述及之此語即非屬虛構者至明。公訴意旨謂被告丙○○所誣告之內容亦包括此節，顯非有據，惟此仍不影響被
    告丙○○前已認定之誣告事實，附此說明。
乙、被告辯解不可採之理由：
一、被告丙○○固不否認曾對甲○○提出告訴，惟矢口否認有誣
    告之犯行，辯稱：「在基隆高中甲○○確實曾說過要我全家
    死的很難看，家破人亡」云云。
二、查被告丙○○誣告之犯行，業經本院依憑上開證據認定如上
    ，其否認犯行純係諉責之詞，礙難採信。至被告辯護人辯護
    意旨雖舉告訴人於92年11月27日寄送檢察官信函，其內可見
    告訴人狂傲之心態，因之於91年7 月26日告訴人在情緒激動
    時與被告丙○○爭吵，口出被告指控之惡語，非不可能云云
    。然告訴人甲○○於寄送檢察官之信函，縱有狂傲之心態，
    但無從依此推測其與被告丙○○爭吵時口出恐嚇之言詞。是
    辯護人此辯護意旨亦無可取。
丙、撤銷改判之理由：
一、撤銷原判決之理由：
(一)被告丙○○前向檢察官所申告甲○○恐嚇之內容，其中指述
    「甲○○說要讓乙○○（丙○○之妻）一毛錢都領不到」，
    係屬真實，並非虛構，業經本院查明如上，則原審認此部分
    亦係被告所捏造，且屬誣告之部分事實，尚有未洽。
(二)被告上訴意旨猶執陳詞否認犯行，指摘原判決不當，雖無理
    由，然原判決既有可議，自應將原判決撤銷改判。
二、自為判決之論罪科刑理由：
(一)核被告丙○○所為，係犯刑法第169 條第1 項之誣告罪。
(二)至起訴書雖記載被告丙○○與乙○○間，就誣告甲○○於91
    年7 月26日在基隆高中恐嚇部分為共犯關係云云，惟此誣告
    部分業經原審於94年3 月1 日審判時當庭依臺灣基隆地方法
    院檢察署91年度偵字第2821號偵查案件資料詢問蒞庭檢察官
    、被告丙○○、乙○○及渠等辯護人，就此部分誣告之告訴
    人為何人，經闡明結果，蒞庭檢察官、被告丙○○、乙○○
    及渠等辯護人，就此誣告部分係被告丙○○單獨提出告訴，
    同案被告乙○○就此誣告部分係基於證人身分於偵查時陳述
    （參臺灣基隆地方法院檢察署91年度偵字第2821號案卷及不
    起訴處分書），並非共同就此誣告部分提出告訴，均無意見
    （見原審卷(二)第23、24頁），顯見起訴書係誤載被告丙○○
    與乙○○間，就此誣告部分為共犯關係，換言之，被告丙○○與乙○○就此誣告部分，並無共犯關係，附此說明。
(三)爰審酌被告丙○○對其妻遭學校解聘一事，未循正當管道申
    訴，竟意圖入他人於罪而虛構事實，致告訴人身、心、名譽
    及精神遭受相當損害，且無端浪費國家司法程序，雖經檢察
    官查明真相為不起訴處分，然已對國家司法權及告訴人造成
    損害，及其犯後否認犯行等一切情狀，量處如主文第二項所
    示之刑，以示儆懲。被告丙○○前未曾受有期徒刑以上刑之
    宣告，有臺灣高等法院被告全國前案紀錄表在卷可按，其因
    一時失慮始罹本件犯行，經此偵審程序當知警惕，本院認所
    宣告之刑以暫不執行為宜，併宣告緩刑二年，以勵自新。
貳、無罪部分（即上訴駁回部分）
甲、公訴意旨：
一、起訴事實：被告乙○○（起訴書誤繕丙○○與乙○○二人基
    於共同犯意之聯絡，此部分業經原審蒞庭檢察官當庭更正）
    意圖使甲○○受刑事或懲戒處分，向臺灣基隆地方法院檢察
    署檢察官虛偽指訴：「甲○○於九十年十二月三日寫信威脅
    告訴人乙○○離開學校，否則退休金連一毛錢都拿不到；復
    於九十一年三月九日晚上九時三十分許，帶領三名三立電視
    台記者，進入台北市仁愛醫院復健科六二０號病房，在病房
    內大吼大叫恐嚇威脅乙○○，致使乙○○心生畏懼」。
二、起訴法條：刑法第169 條第1 項之誣告罪嫌。
三、起訴證據：記者即證人張宜真、陳依蔆、同病房病人鍾蔡秋
    香於偵查中所言及證人王靜君於偵查時之公務電話紀錄表一
    紙、翻拍光碟一片為其證據。
乙、被告之辯解：訊據被告乙○○堅決否認有誣告之犯行，辯稱
    ：「甲○○確實有寫過一封信函恐嚇她，且曾帶記者到病房
    ，恐嚇威脅要讓她領不到退休金」等語。
丙、本院的判斷：
一、按犯罪事實應依證據認定之，無證據不得認定其犯罪事實；
    又不能證明被告犯罪者，應諭知被告無罪之判決，刑事訴訟
    法第154 條第2 項、第301 條第1 項分別定有明文。而事實
    之認定，應憑證據，如未發現相當證據或證據不足以證明，
    自不能以推測或擬制之方法，為裁判基礎（最高法院40年台
    上字第86號判例）。再認定不利於被告之事實，須依積極證
    據，苟積極證據不足為不利於被告事實之認定時，即應為有
    利於被告之認定，更不必有何有利之證據（最高法院30年上
    字第816 號判例）；又所謂「積極證據足以為不利被告事實
    之認定」係指據為訴訟上證明之全盤證據資料，在客觀上已
    達於通常一般之人均不致於有所懷疑，而得確信被告確曾犯
    罪之程度，若未達到此一程度，而有合理懷疑之存在時，即
    無從為有罪之認定（最高法院76年台上字第4986號判例）。
    次按刑法第169 條第1 項之誣告罪，係以行為人意圖他人受
    刑事或懲戒處分，向該管公務員誣告者，始克當之。其所稱
    「誣告」係虛構事實進而申告而言，又所謂虛構事實，係指
    明知無此事實而故意捏造者而言，是如若出於誤信、誤解、
    誤認或懷疑有此事實，或對其事實誇大其詞，或資為其訟爭
    上之攻擊或防禦方法，或其目的在求判明是非曲直者，固均
    不得謂屬誣告（最高法院20年上字第307 號、44年台上字第
    892 號判例意旨參照）。即其所申告之事實，並非完全出於
    憑空捏造，或尚非全然無因，而只以不能積極證明為虛偽，
    或因證據不充分，致受誣告人不受追訴處罰者，亦不成立誣
    告罪（最高法院43年台上字第251 號判例意旨參照）。
二、被告乙○○先前之指訴甲○○所涉恐嚇罪嫌，業經臺灣基隆
    地方法院檢察署檢察官以91年度偵字第2821號為不起訴處分
    ，有該不起訴處分書一份在卷可稽。
三、就公訴人所指被告乙○○誣指告訴人甲○○寫信恐嚇一節：
  1.依證人即告訴人甲○○於原審證稱：「我有寫基隆高中教師
    會函。從87年起教評會接到乙○○的案子，在90年前都對乙○○進行輔導，勸諭其退休，後來因學生家長就此事對校方
    反應強烈，我向校方提議在開教評會前，先讓我以教師會的
    名義行文給乙○○，提醒乙○○案件的發展經過，並提醒其
    資遣是比較有利的結果，才寫這封函，並請丙○○到學校人
    事室，跟丙○○談乙○○案件的處理過程，並將信函交給丙○○，信函有記載『屆時如果不續聘，連資遣的機會都沒有
    ，連一毛錢都可能拿不到』，是指公務員如果重大傷病在延
    長病假後，就不可以再請假，乙○○當時病假已滿，如果她
    不接受資遣，經過教評會開會決定不適任時，就要離開學校
    」云云（詳原審卷(一)第109、110頁），並有2001年12月3 日
    基隆高中教師會函一份在卷可憑（附於同上偵查卷第33、34
    頁），顯然被告乙○○於臺灣基隆地方法院檢察署91年度偵
    字第2821號偵查案件中，所指「甲○○於90年12月3 日寫信
    要乙○○自動離開學校，否則退休金連一毛錢都拿不到」部
    分，並非虛構。
  2.至於依上開基隆高中教師會函內文觀之，略稱：「若黃師拒
    不接受資遣，依法在其請假滿一年後，則再無病假可請矣！
    且其最後之二年聘約亦將於明（91）年7 月屆滿，到時候教
    評會是否會給予續聘，則仍未可知！一旦不予續聘，連資遣
    之機會都沒了，連一毛錢都可能拿不到！以上諸多可能，事
    關個人權益，諫請仔細斟酌，幸勿自誤」等語，客觀上僅係
    告訴人甲○○勸諭被告乙○○於請假將滿一年且教評會評議
    前，若申請資遣，係對乙○○較為有利之選擇，並無一詞、
    一句脅迫、恫嚇被告乙○○之內文，惟被告乙○○主觀上認
    為自己知悉上開信函內容後，遭受莫大打擊而認受到恐嚇，
    據以提出告訴，尋求法律救濟，確屬事出有因，查其斯時告
    訴內容，始終針對確實存在之基隆高中教師會函而為，並非
    虛偽捏造事實可比，尚不能遽為認定被告乙○○就此部分，
    主觀上有何誣告之故意。
四、就公訴人所指被告乙○○誣指告訴人甲○○於91年3 月9 日
    帶記者到仁愛醫院病房恐嚇一節，經查：依證人即告訴人甲○○於偵查及原審審理中證稱：「91年3 月9 日SETN電台到
    仁愛醫院訪問乙○○，乙○○在電視內說『她被解聘是因抓
    到學生作弊，而學生作弊是因老師幫忙，因幫忙作弊的老師
    去找我，我就寫黑函恐嚇她。』，當天晚上陳依蔆打電話給
    SETN電台要求做平衡報導，陳依蔆也打電話給我，我到學校
    後和文字、攝影記者及陳依蔆一起到仁愛醫院，準備找乙○○對質，抵達仁愛醫院乙○○的病房內，陳依蔆對乙○○說
    『黃老師我們來看你』，我說『今天是來做平衡報導』，接
    下來陳依蔆和乙○○就電視播出的事對談，因病房內另一女
    病人覺得我們很煩，就把我們趕出去」等語（詳見原審院卷
    (一)第110、111頁）；證人陳依蔆於偵查及原審證稱：「因當
    天的白天看到三立電視台報導乙○○向記者表示我洩題，當
    晚與甲○○及記者前往仁愛醫院作平衡報導，我有問乙○○
    『為何說我洩題』，並請乙○○一一指出，乙○○表示她生
    病不接受我的問題，要我離開，同病房的病人也嫌我們吵，
    所以我們就離開病房，甲○○並無出言恐嚇乙○○。」等語
    （詳見原審卷(一)第119、120頁，同上偵查卷第26頁）；記者
    即證人張宜真證稱：「當晚與甲○○、陳依蔆二位老師進入
    病房係為洩題事件與乙○○對質並作平衡報導，印象中沒有
    聽見甲○○有恐嚇威脅字眼，丙○○當時並不在場。」等語
    （詳見同上偵查卷第96頁）、同病房病人即證人鍾蔡秋香證
    稱：「記者來的時候，我就出去，不知道發生何事，也不知
    道甲○○是否有去，記者進去時沒有大小聲，也沒有聽到誰
    恐嚇誰，但後來他們談話的聲音很吵。」等語（詳見原審卷
    (一)第201至208頁、同上偵查卷第81頁）。顯見91年3 月9 日
    晚間，告訴人甲○○與證人陳依蔆、記者張宜真、攝影記者
    四人確曾進入仁愛醫院病房內，要求被告乙○○進行平衡報
    導遭拒而退出病房等節，確屬實情，換言之，告訴人甲○○
    確有未經被告乙○○許可即帶人進入病房內之行為。依吾人
    日常生活之經驗，住院療養中之病患，突見與其素有嫌隙之
    人帶人闖入病房內，目的係在找其對質，其心中受到驚嚇程
    度不言可喻。是故被告乙○○因一群人突然進入病房而受到
    驚嚇，主觀上認為安全受到威脅，既無從完全排除，被告乙○○據此向臺灣基隆地方法院檢察署檢察官指稱「91年3 月
    9 日晚上9 時30分許，甲○○帶領三立電視台記者，進入台
    北市仁愛醫院復健科六二０號被告乙○○所在之病房，大吼
    大叫致其心生畏懼」等情，自與單純捏造不實事項者有間，
    並非虛偽捏造事實可比，被告乙○○本此真實存在之客觀情
    狀，並其尚無違反常理之主觀上遭受威脅之認定，而向有偵
    查權限之公務員提出申告，核與「『明知』其所指事項為虛
    偽而仍執意向該管公務員申告之心態」有間，自與誣告罪之
    構成要件不該當。
五、綜上，被告乙○○所指遭告訴人甲○○恐嚇之情節，客觀上
    未有虛偽捏造，主觀上亦難認有誣造故意，與刑法第169 條
    第1 項之誣告罪，係以行為人意圖他人受刑事或懲戒處分，
    向該管公務員誣告之構成要件不該當。
六、至起訴書固載被告丙○○與乙○○間，就上開誣告部分有犯
    意之聯絡及行為之分擔，應依共同正犯論處云云。惟上開公
    訴意旨所指誣告部分業經原審於94年3 月1 日審判時當庭依
    臺灣基隆地方法院檢察署91年度偵字第2821號案卷資料詢問
    蒞庭檢察官、被告丙○○、乙○○及渠等辯護人，就此部分
    誣告之告訴人為何人，經闡明結果，蒞庭檢察官、被告丙○○、乙○○及渠等辯護人，就此誣告部分係被告乙○○單獨
    提出告訴，同案被告丙○○係基於證人身分於偵查時為陳述
    （參臺灣基隆地方法院檢察署91年度偵字第2821號案卷及不
    起訴處分書），並非共同就此誣告部分提出告訴，均無意見
    （見原審卷(二)第23、24頁），顯見起訴書確係誤載被告丙○○與乙○○間，就上開誣告部分為共犯關係云云，應予更正
    ，合此說明。
七、縱上所論，本件檢察官所舉事證無法積極證明被告犯罪，依
    據職權調查的結果，也沒有其他不利於被告的事證。原審以
    不能證明被告犯罪為由，諭知被告無罪之判決，並無不當。
丁、上訴駁回之理由：
一、公訴人上訴意旨略稱：(1)信函係以基隆高中名義發出，被告
    乙○○指稱告訴人甲○○個人對其恐嚇，並非無據。(2)上開
    基隆高中信函係告訴人甲○○請同案被告即乙○○之夫丙○○到學校，由甲○○交給丙○○簽收帶回家給乙○○收閱，
    如甲○○有恐嚇之意，逕可直接對乙○○口頭為之或私下郵
    寄給乙○○，何須慎重通知其配偶到校簽收轉交？(3)該信函
    內容完全是在剖析乙○○被指不能勝任教職一案在校教評會
    處理下可能發展、演變及教評會嗣後如果對乙○○作出不利
    之議決，乙○○之權益可能會受到何種損害。依此文義，絕
    無可能與恐嚇犯行產生絲毫聯想。被告乙○○憑空跳出該函
    文所述事實而指甲○○恐嚇，自屬虛擬空無之情節申告；且
    被告乙○○所為，且非誤信、誤解、誤認所可比擬，更非合
    理、善意之訴訟上攻擊、防禦方法，自與最高法院20年上字
    第307 號、44年台上字第892 號判例意旨有異，原審援引上
    開判例而認乙○○無誣告故意，顯引喻失義。再被告乙○○
    被指不勝任教職一節，並非一、二天之事，乙○○對該校教
    評會已就該事調查處理及自己權益可能有何變動，亦大體瞭
    然於心，是乙○○閱該函時之心情，與其說是害怕及畏懼，
    不如說是不滿與忿怒。原審遽認乙○○閱後「遭受到莫大打
    擊而認受到恐嚇」云云，顯欠缺佐證，亦殊嫌臆測，與事理
    不符。(5)住院療養中之病患，突見與其素有嫌隙之人帶人闖
    入病房，目的在找其對質，其心中應是覺得驚訝、措手不及
    ，而非驚嚇。況依證人陳依蔆、鍾蔡秋香於原審所具結證述
    各情，當時至多僅妨礙病房之安寧，與所謂威脅安全之程度
    仍有一大段距離，原審就此所論，顯與事實不符。(6)被告乙○○當時與陳依蔆是先就考題互相比對、討論，且已先徵得
    乙○○同意，完全無看出乙○○何畏懼之徵候。(7)另經檢察
    官另案勘驗上開電視台於上述時地所拍攝之錄影帶，發現其
    內並無被告乙○○所謂之大吼大叫及恐嚇等言詞，且錄影帶
    內容主要是乙○○與陳依蔆帶核對考題，告訴人甲○○自始
    至終僅說一句：「今天是來作平衡報導的」。顯見被告乙○○所申告者，是無端憑空捏造，已踰越事實本質之合理誤差
    範圍。(8)綜上，原審認被告乙○○非屬誣告，其認事用法殊
    有誤謬，請將原判決撤銷等語。
二、惟查：
  (1)本案系爭基隆高中教師會2001年12月3 日函文（同上偵查卷
    第33、34頁），其上署名係記載「基中教師會理事長甲○○
    敬上」，依該署名記載，該函文究係基隆高中教師會所為，
    或係告訴人甲○○個人所為，實有不明，被告乙○○認該函
    係告訴人甲○○個人所為，尚非無據。
  (2)上開函文內容固無脅迫、恫嚇之文字，惟依該函文所載（詳
    如三之2.），顯然在於告知被告乙○○其不接受資遣所可能
    產生之後果。則被告乙○○既不願接受資遣，對信函所告知
    之後果，主觀上認有對其恐嚇、脅迫之意，尚屬常情。況該
    信函內所提及「一旦不予續聘，連資遣之機會都沒了，連一
    毛錢都可能拿不到！」等語，衡情，自足使一般人受有脅迫
    之感。故自不能因該信函內無脅迫、恫嚇之文字，即謂被告
    依其主觀上感受而指述者，係屬虛構不實。
  (3)91年3 月9 日告訴人甲○○及證人陳依蔆帶SENT電視台記者
    到仁愛醫院被告乙○○病房對質，而依該電視台所拍攝該日
    之錄影帶，其內並無大吼大叫及恐嚇等言詞，固經檢察官勘
    驗在卷，有訊問筆錄在卷可按（同上偵查卷第54頁）。然住
    院療養中之病患，突見與其素有嫌隙之人帶人闖入病房，目
    的在找其對質，自易受到驚嚇，已如前述，此與告訴人等人
    有無吼叫及言詞恐嚇，非有必然之關聯。且縱被告鎮定如常
    ，並可與證人陳依蔆逐一比對試題，但此或係被告強抑情緒
    之結果，並非依此即可遽認被告未受驚嚇，不可能有被恐嚇
    之主觀上感受。故上訴意旨徒以上開勘驗錄影帶結果，而指
    被告乙○○所申告者，是無端憑空捏造云云，洵非可取。
  (4)至上訴意旨其餘所指摘各點，或經本院前已說明認定如上，
    或純係徒憑己意臆測之詞，仍不足為被告不利之證明。
  (5)綜上所述，上開上訴意旨指摘原審判斷不當，為無理由，應
    予駁回。
、適用之法律：
一、刑事訴訟法第369 條第1 項前段、第364 條、第299 條第1
    項前段、第368 條。
二、刑法第169 條第1 項、第74條第1 款。
本案經檢察官呂光華到庭執行職務。
中　　華　　民　　國　　94　　年　　9 　　月　　13　　日
　　　　　　　　　刑事第二十庭審判長法　官  陳貽男
　　　　　　　　　　　　　　　　　  法　官  高明哲
　　　　　　　　　　　　　　　　　  法　官  許仕楓
以上正本證明與原本無異。
如不服本判決，應於收受送達後10日內向本院提出上訴書狀，其
未敘述上訴之理由者，並得於提起上訴後10日內向本院補提理由
書狀（均須按他造當事人之人數附繕本）。
                                    書記官  劉貞達
中　　華　　民　　國　　94　　年　　9 　　月　　16　　日
附錄本案論罪科刑法條全文
刑法第169 條第1 項：
意圖他人受刑事或懲戒處分，向該管公務員誣告者，處七年以下
有期徒刑。
